【裁判字號】    97,上更(一),513
【裁判日期】    981021
【裁判案由】    毒品危害防制條例
【裁判全文】
臺灣高等法院刑事判決             97年度上更(一)字第513號
上  訴  人
即  被  告  丙○○
指定辯護人  沙洪律師（法律扶助）
上列上訴人等因被告等違反毒品危害防制條例案件，不服臺灣板
橋地方法院93年度訴字第2397號，中華民國94年5 月18日第一審
判決（起訴案號：臺灣板橋地方法院檢察署93年度偵字第15336
號），提起上訴，經最高法院第一次發回更審，本院判決如下：
    主  文
原判決關於丙○○販賣第二級毒品部分撤銷。
丙○○共同連續販賣第二級毒品，處有期徒刑柒年貳月，扣案之
甲基安非他命柒包（合計驗餘淨重壹佰玖拾捌點玖參公克，含包
裝袋柒只）沒收銷燬之；門號0000000000號、000
0000000號行動電話各壹支（各含ＳＩＭ卡壹枚）、分裝
袋伍拾貳個均沒收；未扣案販賣第二級毒品所得新台幣參仟元與
甲○○連帶沒收，如全部或一部不能沒收時，以其等財產連帶抵
償之。
    事  實
一、丙○○與其同居男友甲○○（綽號「黑龜」，共同販賣第二
    級毒品部分，業經本院上訴審判處有期徒刑7年8月確定）二
    人，均明知甲基安非他命係毒品危害防制條例第2條第2項第
    2 款所規定之第二級毒品，不得非法持有、販賣，詎共同基
    於販賣營利之意圖，並基於概括犯意，以丙○○所有之門號
    0000000000號行動電話、甲○○所有之門號0000000000號行
    動電話與買主相互聯絡販賣甲基安非他命事宜後，再由丙○○、甲○○二人一同將第二級毒品甲基安非他命依雙方約定
    地點交付購買者，情形如下：
  (一)於93年5 月13日中午12時許，以丙○○所有之行動電話與曾
    欣芳（業於93年9月10日死亡） 持用之0000000000號行動電
    話聯絡販賣2,000元甲基安非他命1包，由丙○○、甲○○一
    同在臺北縣土城交流道附近某加油站交付，但尚未收取對價
    。
  (二)於93年7、8月間某日，乙○○持以友人丁○○所有之行動電
    話，撥打甲○○所有之0000000000號行動電話，告以欲買
    3,000 元之甲基安非他命，經應允後，相約在臺北縣土城市
    ○○路雲林鵝肉城前交易，甲○○旋即開車搭載丙○○至上
    開地點前，而推由丙○○下車將以香菸盒包裝之甲基安非他
    命交付乙○○ （丁○○陪同乙○○在場）， 甲○○則收取
    3,000元，從中賺取500元。
二、嗣於93年9 月16日上午11時30分許，甲○○與丙○○在臺北
    縣中和市○○路77號「皇城汽車旅館」101 室，為警持搜索
    票查獲，並當場扣得甲○○所有供販賣之甲基安非他命7 包
    （總淨重199.06公克，經取樣0.13公克鑑驗用罄，剩餘198.
    93公克，含包裝袋7只）、 甲○○所有供販賣甲基安非他命
    使用之門號0000000000號行動電話1支（含SIM卡1張）、 分
    裝袋52個；自丙○○之背包內扣得供販賣第二級毒品甲基安
    非他命時對外聯繫使用之門號0000000000號行動電話1支（
    含SIM卡1張），另扣得甲○○持有之海洛因5 包（甲○○非
    法持有第一級毒品部分，業經本院上訴審判處有期徒刑1 年
    確定）。
三、案經臺北市政府警察局移送臺灣板橋地方法院檢察署檢察官
    偵查起訴。
    理  由
一、證據能力部分：
  (一)被告丙○○及其辯護人主張：被告之警詢係員警以詐欺、脅
    迫、利誘之不正方法取得，欠缺任意性，無證據能力等語。
    惟查被告之警詢筆錄，經原審勘驗結果，係採一問一答方式
    ，簡要記載被告丙○○之答話內容，且被告之供述內容與警
    詢筆錄記載意旨一致，警詢全程連續錄音並無中斷，問答之
    間有打字聲音，且有停等打字之時間，除詢問之警員外，另
    有一位製作筆錄警員之聲音，該二位警員就如何詢問或記載
    被告供述而有相互交談，偶爾製作筆錄之警員會就其不清楚
    之處插話詢問被告丙○○。詢問過程中被告語氣自然、流暢
    ，並無明顯遭警恐嚇、威脅、暴力、利誘、詐欺或其他不正
    方法等情形（見原審卷第253頁、第170頁、本院上訴審卷第
    127頁至第138頁）。且被告丙○○於93年9月17日下午2時36
    分許在臺灣板橋地方法院檢察署接受檢察官訊問，同日下午
    7 時30分許在原審羈押調查訊問時，亦未為任何於警詢時有
    遭警脅迫或毆打刑求抗辯之陳述，在在足見被告及辯護人上
    開所辯並不可採，被告警詢中之自白具任意性而有證據能力
    。
  (二)按被告以外之人於審判外之言詞或書面陳述，除法律有規定
    者外，不得作為證據，刑事訴訟法第159條第1項定有明文。
    又被告以外之人於審判外之陳述，雖不符刑事訴訟法第159
    條之1至第159條之4 之規定，然經當事人於審判程序同意作
    為證據，法院審酌該言詞陳述作成之情況，認為適當者，亦
    得為證據；當事人、代理人或辯護人於法院調查證據時，知
    有刑事訴訟法第159條第1項不得作為證據之情形，而未於言
    詞辯論終結前聲明異議者，視為有前項之同意，刑事訴訟法
    第159條之5定有明文。查本件證人即共同被告甲○○，及證
    人乙○○、丁○○於警詢中之陳述，業經被告之辯護人以屬
    於審判外之陳述而不予同意作為證據（見本院97年12月1 日
    準備程序筆錄第2 頁），檢察官並未釋明上開證據有傳聞證
    據之例外，且本院審酌上開證人於警詢中之陳述，並未具有
    何較可信之特別情況，得以排除上開證人當時有不實陳述之
    風險，而可取代當事人於公判庭上行使反對詰問之核實擔保
    ，是本件證人甲○○、乙○○、丁○○等之上開警詢中之陳
    述，為被告以外之人於審判外之言詞陳述，依刑事訴訟法第
    159條第1項之規定，自不得作為證據。
  (三)按刑事訴訟法有關傳聞法則及例外規定（第159條至159條之
    5），如條文已明定得為證據者（如第159條之1第1項），或
    依規定原則上有證據能力（如第159條之1第2項）， 但當事
    人未抗辯其有例外否定證據能力情形者，即無庸就其如何具
    有證據能力而為說明。又本院認定本件事實所引用之被告以
    外之人於審判外陳述，包括人證及文書證據等，並無證據證
    明係公務員違背法定程序所取得，且檢察官、被告及辯護人
    於本院準備程序及審判期日中對本院所引用之相關卷證，就
    證據能力均表示同意有證據能力（辯護人僅主張甲○○、乙○○、丁○○於警詢中之陳述無證據能力，詳如前述，見本
    院97年12月1日準備程序筆錄第2頁），迄至言詞辯論終結前
    未再聲明異議。又該等證據，亦無刑事訴訟法第159條之4之
    顯有不可信之情況與不得作為證據之情形。本院審酌上開證
    據資料製作時之情況，尚無違法不當及證明力明顯過低之瑕
    疵，亦認為以之作為證據應屬適當，是依刑事訴訟法第159
    條至第159條之5規定，所引用之前開人證及文書證據，均有
    證據能力。
二、訊據被告丙○○矢口否認有何販賣甲基安非他命犯行，其於
    本院上訴審辯稱：其雖於93年8 月間有幫甲○○拿過一次甲
    基安非他命給友人，但該人並沒有來；曾欣芳一次在電話中
    說要調2,000元，其亦沒有幫忙調云云。
三、經查：
  (一)販賣予曾欣芳部分：
  1.被告販賣安非他命類毒品予曾欣芳之事實，業據其於警詢時
    自白：「我有賣安非他命毒品。我都拿給我朋友曾欣芳…。
    」（見偵查卷第3頁）。本案查獲前檢察官指揮警方對被告
    使用之0000000000號行動電話實施通訊監察監聽結果，於93
    年5 月13日，上開電話與曾欣芳持有之0000000000之行動電
    話有如下通話內容【見檢察官94年4 月12日補充理由書（原
    審卷第214頁）附件監聽譯文第1頁編號128、129、130、131
    （置卷外）】：「（93年5月13日中午12時0分） B（曾欣芳
    ）：跟妳拿2,000，好嗎。…A（丙○○）：好。」、「（同
    日中午12時05分） A（丙○○）：我跟妳講，我丟在路邊，
    我跟妳講一個地址，妳去，錢再拿給我。 B（曾欣芳）：好
    。」、「（同日12時5分）A（丙○○）：你往土城交流道來
    。B （曾欣芳）：我到了土城交流道再打妳的電話嗎？ A：
    對…」、「（同日中午12時40分） A（甲○○，下同）：找
    到了嗎？B（曾欣芳）：找到了147號，那是一間…加油站的
    旁邊嗎。A：你看到147號前面是不是有一個3段147巷的綠色
    牌子，對不對？B：對。A：那個柱子底下旁邊有一個小花盆
    。B：有。A：裡面有一包東西，有沒有看到？ B：有，白色
    的。A：拿走就好了」等語。對話一方之曾欣芳業於93年9月
    10日死亡，有98年8月4日個人基本資料查詢結果一份存於本
    院卷可考，固無從傳喚詰問，然門號0000000000號行動電話
    係被告所有，為其供明在卷 （ 見偵查卷第17頁、原審卷第
    161頁）， 而門號0000000000號行動電話係曾欣芳所持用，
    亦經本院查明使用人資料無訛在卷，被告亦不否認上開監聽
    譯文係其與曾欣芳之電話通話內容（見原審卷第256 頁、第
    270頁），雖辯稱：該次曾欣芳要向伊調2,000元之安非他命
    ，伊分一點給她，就是要送她，並沒有要賣她云云（見原審
    卷第270頁）， 共同被告甲○○於原審亦供稱：此次將安非
    他命丟在加油站，沒有收錢（見原審卷第264頁）， 惟觀諸
    上開通話內容，曾欣芳劈頭即表明要向被告拿2,000 元之毒
    品，被告表示同意，被告、甲○○接著即與曾欣芳互相聯絡
    交易之地點、方式，已符合以買賣價金決定交易安非他命數
    量之販賣常情，再細譯通話內容並未言及由被告、甲○○為
    曾欣芳調貨或無償贈與毒品等節，與被告所述為曾欣芳調貨
    而贈與曾欣芳之情大相逕庭，被告及共同被告甲○○所辯此
    節均屬無據，不足採信。是以，被告與甲○○共同於93年5
    月13日中午12時許，在臺北縣土城市○○道附近加油站，販
    賣2,000 元之安非他命類毒品予曾欣芳，惟尚未收取價款之
    事實，堪以認定。
  2.按刑法上犯罪類型為「販賣」者之既、未遂，以買賣之標的
    物已否交付為區分標準（最高法院89年度台上字第2798號判
    決參照）。上開被告丙○○與甲○○販賣曾欣芳安非他命類
    毒品2,000 元，雙方意思表示業已合致，並已交付安非他命
    類毒品給曾欣芳，雖尚未收取對價，惟販賣仍屬既遂（併參
    最高法院27年滬上字第50號、78年度台上字第1667號判決意
    旨）。
  3.至於監聽譯文中另有丙○○上開電話與曾欣芳0000000000行
    動電話聯絡，內容提到「一個球」等內容，惟觀對話內容最
    後不了了之（見前引監聽譯文第2頁編號173），被告亦否認
    有此次販賣之情，自難據此認為此次亦有販賣曾欣芳一個球
    （一個吸食器量）之安非他命類毒品。
  4.另被告丙○○雖於警詢時供稱：其有販賣曾欣芳安非他命，
    最後一次是93年9月7日在臺北縣土城市○○路○段200號7樓
    之1賣給曾欣芳0.5公克安非他命，價錢1,000元云云 （見偵
    查卷第21頁）。惟嗣堅稱93年9月7日此次並未販賣，而此次
    亦無任何證據足資佐證，自亦不得遽為認定。
  (二)販賣予乙○○部分：
  1.證人乙○○於偵查中具結證稱：「（你有無向甲○○或丙○○買過毒品？）有。今（93）年5月至7月左右，有一次在土
    城市○○路的雲林鵝肉城，一次是送到我在民義路2 段52巷
    7之10號的工廠，都是買安非他命，約 2,000至3,000元一小
    包。」、「（如何與他們聯絡？）用我的行動電話00000000
    00以及工廠電話00000000打給甲○○的行動電話0000000000
    。」、「（丙○○拿毒品給你有無包裝？她是否知悉是毒品
    ？）有，她用一個小袋子包著，她知道是毒品。」等語（見
    偵查卷第180頁、第181頁）；復於本院審理時堅稱：我以電
    話跟甲○○聯絡交易安非他命，有一次甲○○將安非他命送
    到我的工廠交給我，有人跟甲○○一起來，但我不認識那個
    人，不記得被告有來；另一次是在93年7、8間使用丁○○之
    行動電話與甲○○聯絡，相約在台北縣土城市○○路「雲林
    鵝肉店」前，由被告將以香菸盒裝之安非他命拿給我，丁○○陪我一起去，我都將價金交給甲○○等情（見本院98年9
    月23日審判筆錄第2頁至第6頁），核與證人丁○○於偵、審
    證述目擊被告與乙○○在台北縣土城市○○路「雲林鵝肉城
    」前交易毒品之情節大致吻合。共同被告被告甲○○亦於原
    審供承：伊曾販賣安非他命給乙○○二次，在雲林鵝肉城前
    交易那次是伊開車搭載被告，由被告下車交付毒品，被告替
    伊交付毒品之情形只有這一次等情 （ 見原審卷第83頁、第
    261頁）， 嗣於本院上訴審確認販賣給乙○○安非他命之次
    數是二次，一次在五股民義路（此次交易被告與甲○○並無
    犯意聯絡、行為分擔，詳後述）、一次在雲林鵝肉城，一次
    2,000元、一次3,000元，在雲林鵝肉城此次是3,000 元，伊
    沒有單獨賣給丁○○過等情（見本院上訴審卷第84頁、124
    頁），復於本院審理時再證稱：伊當時與乙○○約在台北縣
    土城市○○路「雲林鵝肉城」前交易，由被告下車將裝在香
    菸盒內之安非他命交給乙○○等情（見本院98年3 月25日審
    判筆錄第4頁）。 且被告於原審審理時供述：伊幫甲○○送
    過一次安非他命，是送到土城市○○路雲林鵝肉城，那次是
    乙○○與丁○○二人一起來，伊知道是送安非他命（見原審
    卷第269頁、第271頁），該次是甲○○約好毒品交易，但甲○○沒辦法過去，其即幫甲○○送毒品過去，甲○○沒有過
    去，不過沒有收錢等語（見原審卷第267頁）， 亦承認有送
    安非他命到雲林鵝肉城給乙○○與丁○○，只是否認有收錢
    。則其承認在雲林鵝肉城送安非他命給乙○○、丁○○一次
    ，經核與前揭共同被告甲○○之供述、證人乙○○、丁○○
    所述大致相同，可知93年7、8月某日，在雲林鵝肉城此次，
    被告確實出面交付安非他命類毒品，且當時被告與甲○○均
    前往，而甲○○在車上，丙○○下車交付安非他命類毒品，
    並非被告所稱：其一人前往而已。而被告丙○○嗣於本院上
    訴審又更異前詞，改稱：甲○○在開車，其只是在旁邊云云
    （見本院上訴審卷第84頁），衡情目的在與共同被告甲○○
    所述二人同去之供詞一致，並藉以否認自己下車交付之犯行
    ，然由此益見，該次確實二人同去，而由被告下車交付安非
    他命類毒品無訛。另共同被告甲○○於本院審理時證稱：該
    次交易，被告丙○○不知交付的是安非他命云云（見本院審
    判筆錄第4 頁），惟與被告前開自白及證人乙○○證述被告
    知悉是交付安非他命類毒品之情相扞格，共同被告甲○○所
    證此節顯係迴護被告之詞，不足採信。
  2.又在「雲林鵝肉城」交易之價金已由證人乙○○交付予甲○○一節，為證人乙○○證述明確（見本院98年9 月23日審判
    筆錄第4 頁）。被告丙○○雖於原審辯稱：該次送安非他命
    給乙○○、丁○○，沒有收錢，惟此與其前所辯：對方沒有
    來之情節迥然不同，可見無非脫免自己參與販賣安非他命之
    罪責。而共同被告甲○○於原審所述：此次乙○○說沒有錢
    ，先欠著云云（見原審卷第265 頁），顯亦係迴護丙○○之
    詞。
  3.綜上所述，被告有與甲○○於93年7、8月間某日，在台北縣
    土城市○○路「雲林鵝肉城」前，共同販賣代價3,000 元之
    安非他命類毒品元給乙○○，丁○○係陪同乙○○在場之情
    至明。
  (三)復有共同被告甲○○所有之透明結晶物7 包、分裝袋52個、
    門號0000000000號行動電話1支、被告所有之門號000000000
    0號行動電話1支扣案可資佐證。上開結晶物7 包，經鑑驗結
    果，確為第二級毒品甲基安非他命 （總淨重199.06 公克，
    經取樣0.13公克鑑驗用罄，剩餘198.93公克，含包裝袋7 只
    ），亦有內政部警政署刑事警察局93年11月9日刑鑑字第093
    0194671號鑑驗通知書在卷可稽（見偵查卷第173頁、第174
    頁）。又被告、共同被告甲○○及證人乙○○均稱所交付、
    收受之毒品為安非他命等語，惟查安非他命與甲基安非他命
    均屬第二級之安非他命類毒品，二者雖多為硫酸鹽或鹽酸鹽
    ，可溶於水，為白色、略帶苦味之結晶，但使用劑量及致死
    劑量，仍屬有別，且目前國內發現者都為甲基安非他命之鹽
    酸鹽（參見司法院編印之「法官辦理刑事案件參考手冊(一)」
    第282、292、293頁）；參以被告（尿液檢體編號5024 號，
    見偵查卷第25頁）及甲○○（尿液檢體編號5023號，見偵查
    卷第14頁）為警查獲後所採集之尿液，經送驗結果均呈甲基
    安非他命陽性反應，有台灣尖端先進生技醫藥股份有限公司
    93年9月22日濫用藥物檢驗報告總覽1件存卷可考（見偵查卷
    第117 頁），再稽之共同被告甲○○為警查獲時所持有之透
    明結晶體，經送驗檢出第二級毒品甲基安非他命成分，已如
    前述，綜合以觀，被告、共同被告甲○○及證人乙○○所謂
    安非他命實係甲基安非他命。
  (四)共同被告甲○○供承其販賣甲基安非他命1包之價格或2,000
    元、或3,000元，各從中賺取300元、500元差價 （見原審卷
    第83頁），足認被告與甲○○上開販賣甲基安非他命予曾欣
    芳、乙○○，有營利之意圖，甚為明確。
  (五)綜上所述，被告雖否認共同販賣甲基安非他命犯行，惟其有
    出面交付甲基安非他命之行為，且以其行動電話作為共同販
    賣甲基安非他命聯絡之工具，已如前述，其與共同被告甲○○間，就上開販賣甲基安非他命予曾欣芳、乙○○各一次之
    行為，確有犯意聯絡、行為分擔，是其共同販賣甲基安非他
    命之事實洵堪認定，所辯無非事後卸責之詞，委無足採。本
    件事證明確，被告販賣甲基安非他命之犯行堪以認定，應依
    法論科。
四、論罪部分：
  (一)刑法於94年2月2日修正公布，並自被告行為後之95年7月1日
    起施行，另刑法施行法亦於95年5月14日增訂第1條之1， 並
    自95年7月1日起施行。按行為後法律有變更者，適用行為時
    之法律，但行為後之法律有利於行為人者，適用最有利於行
    為人之法律，現行刑法第2條第1項訂有明文。此條規定乃與
    刑法第1 條罪刑法定主義契合，而貫徹法律禁止溯及既往原
    則，係規範行為後法律變更所生新舊法律比較適用之準據法
    ，是刑法第2條本身雖經修正，但刑法第2條既屬適用法律之
    準據法，本身尚無比較新舊法之問題，是於新法施行後，應
    一律適用裁判時現行刑法第2條第1項之規定，為「從舊從輕
    」之比較，以決定應適用之刑罰法律。又以本次刑法修正之
    比較新舊法，應就罪刑有關之共犯、未遂犯、想像競合犯、
    牽連犯、連續犯、結合犯，以及累犯加重、自首減輕暨其他
    法定加減原因（如身分加減）與加減例等一切情形，綜其全
    部罪刑之結果而為比較，至於緩刑之宣告，則應適用新法第
    74條之規定，而從刑附屬於主刑，除法律有特別規定者外，
    依主刑所適用之法律（最高法院95年5月23日95年度第8次刑
    事庭會議決議參照）。經查：
  (1)刑法第33條第5款業經修正，罰金最低額已提高為1,000元以
    上，並以百元為單位，經新舊法比較，以舊法較有利於被告
    。
  (2)刑法第28條原規定：「二人以上共同『實施』犯罪之行為者
    ，皆為共同正犯」，嗣新法修正為：「二人以上共同『實行
    』犯罪之行為者，皆為共同正犯」，將舊法之「實施」修正
    為「實行」。其中「實施」一語，涵蓋陰謀、預備、著手及
    實行之概念在內，其範圍較廣；「實行」則著重於直接從事
    構成犯罪事實之行為，其範圍較狹；亦即新修正之刑法第28
    條雖將「實施」修正為「實行」，排除完全未參與犯罪相關
    行為之「實行」的「陰謀共同正犯」與「預備共同正犯」，
    但仍無礙於「共謀共同正犯」之存在。修正後刑法共同正犯
    之範圍已有限縮，共同正犯範圍既因此而有變動，自屬犯罪
    後法律有變更，而非僅屬純文字修正，自有新舊法比較適用
    之問題。本件被告係實行共同正犯，其與共犯等人間，因非
    屬陰謀、預備共同正犯，故經比較新舊法刑法第28條適用之
    結果，修正後刑法第28條並非較有利於被告，依「從舊、從
    輕」原則，應適用行為時刑法第28條規定。
  (3)刑法第56條連續犯之規定，新法已修正刪除，是於新法修正
    施行後，被告之數犯罪行為，即須分論併罰。此刪除雖非犯
    罪構成要件之變更，但顯已影響行為人刑罰之法律效果，自
    屬法律有變更，按連續犯本質上應屬數罪，僅係基於訴訟經
    濟或責任吸收原則之考量，而論以一罪，並加重其刑至二分
    之一。連續犯規定刪除後已無連續犯規定可資適用，原連續
    數行為，須分論併罰。修正前後，就被告之行為，顯有一次
    評價與多次評價之別，故本件被告有連續犯情形者，自應以
    修正前之規定，較有利於被告。
  (4)綜上法律修正前後之比較，揆諸前揭說明，及修正後刑法第
    二條第一項之「從舊從輕」原則，爰依上述綜合比較結果，
    均適用最有利於被告之修正前法律。
  (二)按甲基安非他命係毒品危害防制條例第2條第2項第2 款所規
    定之第二級毒品。被告丙○○販賣第二級毒品甲基安非他命
    ，係犯毒品危害防制條例第4條第2項之販賣第二級毒品罪。
    被告與甲○○間，就上揭販賣甲基安非他命之犯行，有犯意
    聯絡、行為分擔，皆為共同正犯。其先後二次販賣第二級毒
    品犯行，時間緊接，犯罪構成要件相同，顯係基於概括之犯
    意反覆為之，應依修正前刑法第56條之連續犯規定論以一罪
    ，除無期徒刑部分依法不得加重外，並加重其刑。因販賣第
    二級毒品而持有之低度行為，已為販賣之高度行為所吸收，
    不另論罪。起訴意旨雖未敘及被告販賣甲基安非他命予曾欣
    芳之犯行，然此部分與前揭起訴經論罪科刑部分有連續犯之
    裁判上一罪關係，為起訴效力所及，本院自應審究。
四、不另為無罪諭知部分：
  (一)按刑事訴訟法第156條第2項規定：被告或共犯之自白，不得
    作為有罪判決之唯一證據，仍應調查其他必要之證據，以察
    其是否與事實相符。立法旨意乃在防範被告或共犯自白之虛
    擬致與真實不符，故對自白在證據上之價值加以限  制，明
    定須藉補強證據以擔保其真實性。所謂補強證據，係指除該
    自白本身之外，其他足以證明該自白之犯罪事實確具有相當
    程度真實性之證據而言，雖所補強者，非以事實之全部為必
    要，但亦須因補強證據之質量，與自白之相互利用，足使犯
    罪事實獲得確信者，始足當之。又按施用毒品者，其所稱向
    某人購買（或受讓）之供述，須補強證據以擔保其供述之真
    實性。良以施用毒品者其供述之憑信性本不及於一般人，況
    施用毒品者其供出來源，因而破獲者，法律復規定得減輕其
    刑，其有為偵查機關誘導、或為邀輕典而為不實之陳述之可
    能，其供述之真實性自有合理之懷疑。是施用毒品者關於其
    向某人購買（或受讓）毒品之供述，必須補強證據佐證，以
    擔保其供述之真實性，俾貫澈刑事訴訟無罪推定及嚴格證明
    之基本原則。而所謂補強證據，指其他有關證明施用毒品者
    之關於毒品交易之供述真實性之相關證據而言，必須與施用
    毒品者關於毒品交易之供述，具有相當程度之關連性，而足
    使一般人對施用毒品者關於毒品交易之供述，並無合理之懷
    疑存在，而得確信其為真實，始足當之。
  (二)除93年7、8月間某日在雲林鵝肉城前販賣甲基安非他命予乙○○該次以外，其餘販賣第二級毒品甲基安非他命予乙○○
  、丁○○部分：
  1.公訴意旨以：被告與甲○○於93年5月至8月間，以每小包2,
    000元至3,000元之代價，連續多次在台北縣五股鄉○○路○
    段52巷7 之10號及其他不詳地點，販賣甲基安非他命予乙○○、丁○○，此部分亦涉有販賣第二級毒品罪嫌。
  2.被告前於警詢時供稱：曾幫甲○○送安非他命給乙○○約三
    、四次（見偵查卷第23頁），又稱；曾於93年8 月間，丁○○向甲○○購買3,000 元安非他命，其幫甲○○在台北縣土
    城市○○○○○路口送給丁○○，其與甲○○大約三、四個
    月前，租屋在雲林鵝肉店附近，雲林鵝肉店距離租住之臺北
    縣土城市○○路○段255號13樓約步行3 分鐘云云（見偵查卷
    第23頁、第24頁）。惟依同案被告甲○○與證人乙○○、丁○○如前陳述參互以觀，被告甲○○販賣甲基安非他命予證
    人乙○○之次數為二次，除前揭在雲林鵝肉城交易該次外，
    尚有一次係於93年5 月間，在證人乙○○位於台北縣五股鄉
    ○○路○段52巷7之10號之工廠交易，而該次係證人乙○○與
    甲○○以電話聯絡交易甲基安非他命事宜，由甲○○親自送
    交毒品、收取價款。查無證據證明被告就同案被告甲○○與
    證人乙○○在民義路交易之行為，有何犯意聯絡、行為分擔
    ，可知除前揭在雲林鵝肉城交易該次，被告有與甲○○共同
    販賣甲基安非他命給乙○○，丁○○僅陪同在場，並非買主
    之事實，得以證明，業經本院認定如前以外，其他並無證據
    證實，難認被告前揭警詢與事實相符，不能證明被告有此部
    分被訴犯行。
  (三)販賣第二級毒品甲基安非他命予其他不詳姓名之人部分：
  1.公訴意旨另以：被告與甲○○於93年5月至8月間，以每小包
    2, 000元至3,000 元之代價，連續多次在不詳地點，販賣甲
    基安非他命予不詳姓名之人，此部分亦涉有販賣第二級毒品
    罪嫌。
  2.惟本院業將事證明確，可資認定犯行，一一詳述理由如前。
    被告於警詢時固供稱：伊有賣安非他命給曾欣芳、綽號「老
    師」之男子，最後一次是在93年9月7日在台北縣土城市○○
    路○段200號7樓之1，賣給曾欣芳安非他命0.5 公克，代價為
    1,000元，另在同一天同地點賣給老師相同數量價格云云（
    見偵查卷第21頁）。惟被告嗣於歷次偵、審中，已否認先前
    供述內容之真實性，堅決否認販賣甲基安非他命，而難以評
    斷實情究竟為何，且經本院遍查全卷，除未見檢察官查明所
    指不詳姓名之人等買家之真實年籍資料俾供法院傳喚到庭作
    證外，起訴書就前開不明人士究竟係於何時間、地點與被告
    進行各次毒品買賣交易？又各人先後所購買毒品之次數、數
    量、金額為何？凡此重要具體之犯罪事實均有未明之處，原
    已難認檢察官就此部分之事實已盡實質闡明及舉證之責任，
    亦即缺乏足以證明被告上開自白之犯罪事實確具有相當程度
    真實性之證據。至卷內另有其他監聽譯文似亦提及買賣甲基
    安非他命，惟卷內並無任何人指及被告尚有其他販賣甲基安
    非他命之情事，上開對話內容亦無從確定販賣甲基安非他命
    之事實，且有些對話雙方根本不了了之，而無下文，有些內
    容連是否交易安非他命亦無從認定。況依證人己○○警員之
    證詞，可以查證出之對象即予註明，其他則無法確認（見原
    審卷第250頁）， 而被告亦未必認識通話對象。是自無從僅
    憑上開通話譯文即推認尚有何其他販賣甲基安非他命之犯行
    。至於同案被告甲○○固坦承其另有販賣甲基安非他命予戊○○、綽號「老施」之人，惟並未指涉被告就此有何犯意聯
    絡、行為分擔，復於本院審理時證稱：伊販賣甲基安非他命
    予戊○○、綽號「老施」者，被告均未參與等語（見本院98
    年3月25日審判筆錄第5頁、第6頁）， 自不得徒憑被告與同
    案被告甲○○係男女朋友關係，偶爾代對方接聽電話，遽行
    推論被告必會共同參與同案被告甲○○所有販賣甲基安非他
    命之犯罪。尚不能僅依被告上開於警詢之單一自白，而認定
    被告有販賣第二級毒品予不詳姓名之人之犯行。
  (四)此外，復查無其他積極證據足以證明被告有公訴意旨所指上
    開之犯行，此部分自屬不能證明被告犯罪。惟公訴人既認與
    前揭有罪部分有連續犯之裁判上一罪關係，爰不另為無罪之
    諭知。
五、對原判決之審查及本院論處罪刑：
  (一)原判決認被告販賣第二級毒品甲基安非他命罪證明確，予以
    論罪科刑，固非無見。惟查：(1)被告販賣之對象、次數、金
    額，詳如本院認定。原判決未予詳查，僅憑同案被告甲○○
    之自白，即認定被告販賣安非他命予乙○○、丁○○各約二
    、三次、販賣予戊○○三次、販賣予「老施」約三、四次、
    販賣予「福林」一次、販賣予曾欣芳二次，已有未合。且就
    販賣之次數及每次販賣之金額，亦未詳予認定，尤有未當。
    (2)共同正犯犯罪所得之財物為現金時，因共同正犯應就全部
    犯罪結果負其責任，而合併計算犯罪所得，且於全部或一部
    不能沒收時以其財產抵償之，但為避免執行時發生重複沒收
    、抵償之情形，故各共同正犯之間係採「連帶沒收主義」，
    於裁判時應諭知被告共同犯罪所得之財物應與其他共同正犯
    「連帶沒收之」。原判決於事實內認定被告與甲○○有共同
    販賣第二級毒品甲基安非他命予乙○○等人，自應於主文內
    就上開共同販賣第二級毒品所得諭知與共同正犯甲○○連帶
    沒收，始為適法。乃原判決主文竟以單獨分別沒收方式宣告
    ，而未為「與其他共同正犯連帶沒收」之諭知，自有未合。
    (3)扣案無門號卡之行動電話（機號000000000000000）1支，
    並無證據顯示供本件販賣甲基安非他命所用，原判決予以宣
    告沒收，容有未洽。(4)扣案電子磅秤，依同案被告甲○○所
    述，係「南哥」交付（見原審卷第260頁）， 非屬同案被告
    甲○○所有。原判決竟將上開電子磅秤作為被告二人販賣甲
    基安非他命之佐證，但未予宣告沒收，且未說明何以不予沒
    收之理由，亦有未當。被告就此部分提起上訴，否認共同販
    賣犯行，雖無足採，惟原判決此部分既有可議，自應由本院
    就此部分予以撤銷改判。
  (二)審酌被告犯罪之動機、目的、手段、因與同案被告甲○○為
    男女朋友，思慮未清而販賣甲基安非他命，所為戕害他人身
    心健康，對於國家社會及人民健康造成傷害、販賣之次數、
    金額、獲利非多、犯後未有悔過之具體表現等一切情狀，量
    處有期徒刑7年2月，以示儆懲。扣案甲基安非他命7 包（總
    淨重199.06公克，經取樣0.13公克鑑驗用罄，剩餘198.93公
    克），係查獲之第二級毒品，另盛裝前開甲基安非他命之包
    裝袋7 只，因其上殘留之甲基安非他命已無法析離，或析離
    需費甚鉅，與甲基安非他命均應依毒品危害防制條例第18條
    第1 項前段規定，不論屬犯人與否，宣告沒收銷燬之。另扣
    案門號0000000000號行動電話1支（含SIM卡1張）、 分裝袋
    52個，均係共同正犯甲○○所有，供其與被告販賣甲基安非
    他命犯罪所用之物，業據同案被告甲○○供明在卷；另自被
    告之背包內扣得之門號0000000000號行動電話1支（含SIM卡
    1 張），則係被告所有之物，亦據被告供述在卷，核係供被
    告與共同正犯甲○○共同販賣第二級毒品時所用之物，依毒
    品危害防制條例第19條第1 項規定宣告沒收。又被告共同販
    賣甲基安非他命所得金額3,000 元，雖未扣案，亦應依上開
    規定併予宣告與共同正犯甲○○連帶沒收之，如全部或一部
    不能沒收時，以其等財產連帶抵償之。另扣案無門號卡之行
    動電話（機號000000000000000、000000000000000）各1 支
    ，並無證據顯示供本件販賣甲基安非他命所用，爰不予宣告
    沒收。又自被告背包扣得之甲基安非他命3包、分裝袋5個，
    被告供稱上開毒品係供其自己吸食所用、分裝袋係裝耳環之
    用等語，而被告遭查獲後經警對其採集尿液送驗結果，其尿
    液確呈甲基安非他命類陽性反應，已如前述，是被告供稱該
    扣案毒品係其施用，堪以採信，此外即無證據足以證明該扣
    案甲基安非他命3包、分裝袋5個，與被告販賣第二級毒品犯
    罪有何關聯，故不於本案宣告沒收銷燬。再扣案電子磅秤，
    依同案被告甲○○所述，係「南哥」交付（見原審卷第260
    頁），非屬同案被告甲○○所有，亦查無證據證明與本案犯
    罪有何關聯，故亦不宣告沒收。
六、被告經合法傳喚，無正當理由不到庭，爰不待其陳述逕行判
    決。
據上論斷，應依刑事訴訟法第369條第1項前段、第371條、第364
條、第299條第1項前段、毒品危害防制條例第4條第2項、第18條
第1項前段、第19條第1項，刑法第11條、第2條第1項前段，修正
前刑法第28條、第56條，判決如主文。
本案經檢察官賴正聲到庭執行職務。
中    華    民    國    98    年    10    月    21    日
            刑事第九庭  審判長法  官  陳貽男
                              法  官  詹駿鴻
                              法  官  何信慶
以上正本證明與原本無異。
如不服本判決，應於收受送達後10日內向本院提出上訴書狀，其
未敘述上訴之理由者並得於提起上訴後10日內向本院補提理由書
（均須按他造當事人之人數附繕本）「切勿逕送上級法院」。
                              書記官  王泰元
中    華    民    國    98    年    10    月    27    日
毒品危害防制條例第4條
製造、運輸、販賣第一級毒品者，處死刑或無期徒刑；處無期徒
刑者，得併科新臺幣2 千萬元以下罰金。製造、運輸、販賣第二
級毒品者，處無期徒刑或7年以上有期徒刑，得併科新臺幣1千萬
元以下罰金。
製造、運輸、販賣第三級毒品者，處5 年以上有期徒刑，得併科
新臺幣7 百萬元以下罰金。
製造、運輸、販賣第四級毒品者，處3 年以上10年以下有期徒刑
，得併科新臺幣3 百萬元以下罰金。
製造、運輸、販賣專供製造或施用毒品之器具者，處1年以上7年
以下有期徒刑，得併科新臺幣1 百萬元以下罰金。
前五項之未遂犯罰之。


司法院資訊處製作；財團法人民間司法改革基金會備份。
